【裁判字號】    98,抗,1328
【裁判日期】    981230
【裁判案由】    聲請減刑
【裁判全文】
臺灣高等法院刑事裁定                  98年度抗字第1328號
抗  告  人  臺灣桃園地方法院檢察署檢察官
受  刑  人  甲○○
上列抗告人因受刑人違反選舉罷免法聲請減刑案件，不服臺灣桃
園地方法院98年度聲減字第157 號，中華民國98年11月26日裁定
，提起抗告，本院裁定如下：
    主  文
抗告駁回。
    理  由
一、原裁定意旨略以：受刑人甲○○於民國（下同）94年11月19
    日所犯違反公職人員選舉罷免法案件，經原審於95年5 月11
    日判決，受刑人上訴，又於96年4 月26日撤回上訴確定，有
    原審上開案件判決書、本院被告前案紀錄表在卷可稽，依上
    開判決書之內容，就受刑人之本件犯罪事實，法院係依95年
    7月1日修正施行前之刑法第74條第1 款而諭知緩刑，依最高
    法院96年度台非字第200 號判決之見解，其褫奪公權部分本
    應為緩刑效力所及，檢察官聲請書所引刑法第74條第5 款條
    文，係上開判決宣示後始施行之規定，其效力自不溯及該案
    ，又受刑人受宣告褫奪公權部分既為緩刑效力所及，自無從
    為減刑之裁定，因而駁回檢察官之聲請等語。
二、抗告意旨略以：按犯罪在新法施行前，新法施行後，緩刑之
    宣告，應適用新法第74條之規定，此有最高法院95年第8 次
    刑事庭會議決議可資參照，且臺灣高等法院檢察署「因應刑
    法修正相關法律問題座談會」提案第32號之結論均一致認為
    修正前刑法第74條第5 款係增訂之規定，修正前舊刑法並無
    相關規定，故非法律之變更，自不生新舊法比較適用之問題
    ，應依修正後刑法第74條第5 款之規定執行，足見緩刑之宣
    告及緩刑執行規定之變更，係執行事項，其判斷標準係以裁
    判確定時為基準。且依刑法第74條第1項及刑事訴訟法第456
    條之規定，緩刑之效力，其期間應自裁判確定日起算，而本
    件受刑人於96年4 月26日因撤回上訴而確定，自應依修正後
    刑法第74條第5 款認緩刑之效力不及於從刑及保安處分，就
    受刑人褫奪公權部分仍應依法予以減刑云云。
三、經查：
  (一)按緩刑或假釋中之人犯，於本條例施行之日起，視為已依前
    項規定減其宣告刑，毋庸聲請裁定減刑，中華民國96年罪犯
    減刑條例第2條第2項定有明文。次按刑法第2條第1項關於新
    舊法比較適用之規定，係指被告行為後法律有變更，法院為
    裁判時，始有其適用，此觀該法條之規定自明。又判決確定
    後，即發生確定力及執行力，法院及當事人同受其拘束。因
    此，法院為判決後，縱法律有變更，檢察官於指揮執行時，
    除法律另有規定，如刑法第2條第3項，刑法施行法第6 條之
    1 等情形，應從其規定者外，仍應按原確定判決主文所記載
    之意旨及判決所適用之法律執行，並不生所謂新舊法比較適
    用，或是否依新法規定執行問題（最高法院96年度台非字第
    200號判決意旨參照）。
  (二)本件受刑人甲○○因違反公職人員選舉罷免法案件，經原審
    於95年5月11日以94年度選訴字第31號判處有期徒刑4月，褫
    奪公權3年，緩刑3年，經受刑人上訴，又於96年4 月26日撤
    回上訴確定，顯見本案係依修正前刑法第74條之規定，對受
    刑人為緩刑之宣告。而緩刑效力是否及於從刑，衡酌法律不
    溯既往及從刑附屬於主刑等原則，應以裁判時為準；參照司
    法院院解字第3930號解釋：「(三)刑法第76條所謂刑之宣告失
    其效力，包括主刑從刑在內，曾受徒刑及褫奪公權之宣告者
    ，於緩刑期滿而緩刑之宣告未經撤銷時，依該條規定褫奪公
    權之宣告亦失其效力。」之意旨，足見依修正前刑法第74條
    規定為緩刑之宣告者，雖同時宣告褫奪公權，其褫奪公權部
    分仍應為緩刑效力所及，亦即於緩刑期間暫不執行褫奪公權
    ，則本件依修正前刑法第74條之規定為緩刑之宣告，其緩刑
    之效力自及於褫奪公權部分。至抗告意旨稱緩刑之執行，其
    判斷基準非在行為時，而係以裁判確定時為基準；緩刑之效
    力，其期間應自裁判確定之日起算，故有修正後刑法第74條
    第5 項「緩刑之效力不及於從刑及保安處分之宣告」之適用
    云云。然本件刑事判決雖係於刑法修正施行後始確定，但既
    係在刑法修正施行前之95年5 月11日判決，揆諸上揭意旨，
    有關緩刑之宣告自應適用修正前刑法第74條等相關規定為之
    ，並不生所謂新舊法比較適用，或是否依新法規定執行問題
    。從而，原審同此見解，依中華民國96年罪犯減刑條例第 2
    條第2 項之規定，裁定駁回檢察官就褫奪公權部分減刑之聲
    請，核無不合，抗告人執前詞指摘原裁定不當，為無理由，
    應予駁回。
據上論斷，依刑事訴訟法第412條，裁定如主文。
中    華    民    國    98    年    12    月    30    日
                  刑事第三庭審判長法  官   陳博志
                                  法  官   陳德民
                                  法  官   劉興浪
以上正本證明與原本無異。
不得抗告。
                                  書記官   顧正榕
中    華    民    國    98    年    12    月    30    日


司法院資訊處製作；財團法人民間司法改革基金會備份。
